臺灣臺中地方法院刑事判決
                                      110年度易字第284號
聲  請  人  臺灣臺中地方檢察署檢察官
被      告  謝元愷



上列被告因竊盜案件，經檢察官聲請以簡易判決處刑（109年度
偵字第15606號），本院認不宜以簡易判決處刑（原案號：110年
度中簡字第77號），改以通常程序審理，判決如下：
    主    文
丁○○共同犯竊盜罪，處拘役肆拾伍日，如易科罰金，以新臺幣壹
仟元折算壹日。未扣案犯罪所得新臺幣伍佰元沒收，於全部或一
部不能沒收或不宜執行沒收時，追徵其價額。
    犯罪事實
一、丁○○與甲○○（由本院另行審結）共同意圖為自己不法所有，
    基於竊盜之犯意聯絡，於民國109年2月19日凌晨0時59分許
    ，由丁○○騎乘車牌號碼000-000號普通重型機車（下稱甲機
    車）搭載甲○○，至由擔任廠長之乙○○所管理、位於臺中市○○
    區○○路000巷00號之德擎企業有限公司（下稱德擎公司），
    由甲○○持自其不知情之母徐玉嬌（為德擎公司之員工）處取
    得之大門磁扣解除大門保全系統並開啟大門後，2人即接續
    於附表所示時間先後進出德擎公司，並由甲○○在進入後翻動
    德擎公司內之物品，丁○○則在旁以手機為甲○○照明，而著手
    竊取該公司內財物，惟僅竊得徐玉嬌所有置於德擎公司櫃子
    內之新臺幣（下同）1,000元（甲○○涉嫌親屬竊盜部分未據
    徐玉嬌提出告訴），未能竊得德擎公司或公司內其他員工之
    財物，2人遂離開德擎公司。嗣乙○○於同日上午6時許，接獲
    手機簡訊通知德擎公司大門保全系統曾於同日凌晨1時3分許
    為他人以磁扣解除，旋調閱公司內監視器影像並報警處理，
    而循線查獲上情。
二、案經乙○○訴由臺中市政府警察局霧峰分局報告臺灣臺中地方
    檢察署檢察官偵查後聲請以簡易判決處刑。
    理    由
壹、程序事項
　　本判決下述所引用被告丁○○以外之人於審判外之陳述，檢察
    官、被告於本院審理時對於該證據能力均不爭執，且迄於言
    詞辯論終結前亦未聲明異議，本院審酌上開證據資料作成時
    之情況，尚無違法不當及證明力明顯過低之瑕疵，而認為以
    之作為證據應屬適當，依刑事訴訟法第159條之5規定，均有
    證據能力。另以下所引用之非供述證據，無傳聞法則之適用
    ，業據本院依法踐行調查證據程序，檢察官、被告均不爭執
    各該證據之證據能力，且查無依法應排除其證據能力之情形
    ，以之資為認定事實之基礎自屬合適，應認有證據能力。
貳、實體事項
一、認定犯罪事實所憑之證據及理由
　　訊據被告丁○○固坦認於109年2月19日凌晨0時59分許，騎乘
    甲機車搭載甲○○至德擎公司，由甲○○持大門磁扣解除公司大
    門保全系統並開啟大門，復接續於附表所示時間先後進出德
    擎公司，甲○○有翻找物品，被告並在旁以手機為甲○○照明等
    情，然否認有何竊盜既遂或未遂犯行，辯稱：伊不知道甲○○
    要去竊盜，甲○○說要去拿東西，伊以為甲○○有得到德擎公司
    許可，因為甲○○說手機沒電，伊才幫忙照明，伊沒有偷東西
    ，伊也不知道甲○○有取走其母徐玉嬌1,000元云云。然查：
（一）前揭被告所坦認之事實，核與同案被告甲○○於警詢、真查
      中及本院審理中供述內容相符（見偵卷第25頁至第29頁、
      第159頁至第160頁、第179頁至第181頁，本院110年度易
      字第284號卷〈下稱本院易字卷〉第101頁至第104頁、第129
      頁至第133頁、第235頁至第240頁、第300頁至第304頁）
      ，並有證人即告訴人乙○○、證人徐玉嬌警詢及偵查中證述
      內容（見偵卷第35頁至第46頁、第123頁至第126頁、第17
      5頁至第176頁、第209頁至第210頁），並有警員職務報告
      、指認犯罪嫌疑人紀錄表、監視器畫面擷取照片、路口監
      視器翻拍照片、現場照片、現場圖、臺中市政府警察局霧
      峰分局仁化派出所受理刑事案件報案三聯單、車輛詳細資
      料報表、檢察事務官勘查報告、臺中市政府警察局霧峰分
      局訪談紀錄表等件在卷可參（見偵卷第23頁、第48頁至第
      50頁、第55頁至第57頁、第63頁至第99頁、第183頁至第1
      84頁，本院110年度中簡字第77號卷第23頁、第32頁至第3
      5頁），自堪信為真實。
（二）被告雖以前詞置辯，然被告於警詢時自承：伊不清楚同案被告甲○○是否為德擎公司員工，同案被告甲○○說1時許要到德擎公司找鑰匙，伊有感覺疑惑，但同案被告甲○○稱不要問這麼多等語（見偵卷第31頁至第34頁），於偵查中供稱：伊沒有問同案被告甲○○是否為德擎公司員工，也沒有問為何半夜要到公司去，同案被告甲○○說取得他要的東西就離開，但同案被告甲○○沒說是什麼東西等語（見偵卷第123頁至第126頁）；而同案被告甲○○於本院審理時結證證稱：伊和被告熟歸熟，但被告不知道伊在哪裡上班，109年2月19日凌晨伊聯絡被告，請被告來載伊，當時被告聽到有些猶豫，伊叫被告趕快來載伊，被告猶豫的原因沒有跟伊說，也沒有問為何這個時間要載伊，被告搭載伊到德擎公司後，沒有問這是哪裡，伊有跟被告說要來媽媽上班的地方，要拿東西，伊跟被告說裡面很暗，叫被告幫伊照伊下光，被告沒有回伊話，最後伊跟被告說時間很晚，東西有拿到了，被告沒有問伊什麼東西，伊等就離開了等語（見本院易字卷第300頁至第304頁）。參酌前述被告供述與同案被告甲○○證述內容，可見同案被告甲○○與被告以電話聯繫之時間係半夜、凌晨時分，此係一般人休息、睡眠之時段，實難想像被告倘係於半夜、凌晨時分左右突然聽聞同案被告甲○○以「拿東西」為由邀約其搭載外出，有何竟亦未起疑竇而應允之理，而倘若同案被告甲○○確實得德擎公司同意至德擎公司「拿東西」，殊難想像有何突於夜半時分天色未明之際，臨時起意前往無人在場之德擎公司之可能，況被告根本不清楚同案被告甲○○是否為德擎公司之員工，二人特意於凌晨時分進入德擎公司，當時係大多數人休憩之時間，更為德擎公司下班時間，被告與同案被告甲○○特意挑選該時間至德擎公司，顯係為避人眼目。何況被告於案發當日騎乘甲機車搭載同案被告甲○○前往德擎公司，且結束後需被告騎乘甲機車搭載同案被告甲○○離開，更於行竊過程中需要被告協助照明，衡情同案被告甲○○當更應於邀約被告外出之前，即向被告告以其意欲為竊盜犯行之圖，俾便評估被告之參與意願，以免被告屆時不予配合，致其行竊計畫有遭被告之攔阻而無從遂行之虞，更何況被告與同案被告甲○○如附表所示多次進出德擎公司，行跡鬼祟，被告與同案被告甲○○顯欲趁凌晨時分，四下無人之際，伺機侵入行竊之事實亦堪認定。
（三）同案被告甲○○於警詢、偵查中及本院審理中均供稱於109
      年2月19日凌晨至德擎公司時，取走其母徐玉嬌放在德擎
      公司櫃子內的新臺幣1,000元，此核與證人徐玉嬌於偵查
      中證述內容大致相符（見偵卷第41頁至第46頁、第175頁
      至第176頁）。而同案被告甲○○於本院審理程序證稱：伊
      進入德擎公司只有找伊母親櫃子而已，其他地方都沒有找
      ，伊母親櫃子有上鎖，那櫃子是誰的丁○○並不知道，伊有
      鑰匙可以打開櫃子，當時伊打開櫃子時丁○○在用手機幫我
      照燈，他雖然在照燈，但沒有看到伊在做什麼，是手機拿
      著照著伊，頭轉向別的地方等語（見本院易字卷第300頁
      至第304頁），而常人如使用手機協助他人照明，理應將
      視線看向欲照明之處，方能確保照明發揮效果，豈有反而
      轉移視線之理？同案被告甲○○所證稱內容除與常理不符，
      更與卷附檢察事務官勘查報告（見偵卷第183頁至第184頁
      ）顯示同案被告甲○○確有翻找德擎公司內物品之卷證資料
      呈現內容全不相符，更何況同案被告甲○○所稱「打開徐玉
      嬌櫃子」情節，顯係指偷竊徐玉嬌所有1,000元之情節，
      然同案被告甲○○於同次審理程序又改稱：有一次是伊自己
      一人進去，伊拿走了徐玉嬌1,000元，那次丁○○人不在等
      語（見本院易字卷第300頁至第304頁），綜觀同案被告甲○○之證述，對被告於本案犯行中所扮演之角色多有淡化掩
      飾傾向，被告與同案被告甲○○既為朋友，可能受到來自被
      告同庭在場之壓力，或基於其他利害考量而出於虛偽不實
      供述，其證述應為迴護被告之詞，尚難採信。況刑法上之
      故意，分直接故意（確定故意）與間接故意（不確定故意
      ），行為人對於構成犯罪之事實，明知並有意使其發生者
      ，為直接故意，行為人對於構成犯罪之事實，預見其發生
      而其發生並不違背其本意者，為間接故意，此觀刑法第13
      條之規定甚明。又不告而取謂之偷，此係一般常識，是以
      ，不得隨意拿取旁人物品，當為一般人可得認知之事，既
      同案被告甲○○與被告見面時，同案被告甲○○向被告提及「
      要去德擎公司拿東西」，同案被告甲○○進入德擎公司後更
      四處翻找物品，更於離開德擎公司時向被告表示「東西已
      拿到」，被告對於同案被告甲○○於進入德擎公司後取走其
      中德擎公司或其員工所有之財物之情，顯能有所認識，被
      告顯可知悉德擎公司內物品並非同案被告甲○○所有，係屬
      他人所有之物，猶為同案被告甲○○照明，更騎乘甲機車搭
      載同案被告甲○○離去，被告其有共同竊盜之不法所有意圖
      ，昭然若揭，無論同案被告甲○○是於附表編號1至編號4何
      次進入德擎公司時取走徐玉嬌之1,000元，被告對於渠等
      進入德擎公司後，同案被告甲○○將取走者係德擎公司或其
      員工所有之財物應有認識，應均不違背被告本意，而有竊
      盜之未必故意，應甚明確。被告前揭所辯，僅意在規避其
      對同案被告甲○○前往德擎公司行竊乙節有所認識，所為卸
      責之詞，委無足採。
（四）綜上，本案事證已臻明確，被告犯行可堪認定，應依法論
      科。
二、論罪科刑
（一）核被告所為，係犯刑法第320條第3項、第1項之竊盜未遂
      罪及刑法第320條第1項之竊盜罪。被告以一行為同時侵害
      德擎公司、徐玉嬌之財產法益，為同種之想像競合犯，應
      依刑法第55條之規定，應依刑法第55條之規定，從一重論
      一竊盜罪處斷。被告與同案被告甲○○具犯意聯絡、行為分
      攤，為共同正犯。起訴書雖未載明「徐玉嬌遭竊取1,000
      元」之犯罪事實，而認被告所為僅係犯刑法第320條第3項
      、第1項之竊盜未遂罪嫌，然此部分然該等部分與起訴部
      分具有想像競合犯之裁判上一罪關係，自為起訴效力所及
      ，本院應併予審理，又正犯與幫助犯、既遂犯與未遂犯，
      其基本犯罪事實並無不同，僅犯罪之態樣或結果有所不同
      ，尚不生變更起訴法條之問題（最高法院101年度台上字
      第3805號、102年度台上字第1998號判決意旨參照），是
      自毋庸變更起訴法條，且經本院告知被告上開法條（見本
      院易字卷第299頁），已保障其防禦權之行使，併此敘明
      。
（二）被告曾因酒後駕車之公共危險案件，經本院107年中交簡
      字1254號判決處有期徒刑3月確定，於108年1月11日易服
      社會勞動執行完畢，有前開臺灣高等法院被告前案紀錄表
      1份在卷可考，被告於受上開有期徒刑執行完畢後，5年內
      故意再犯本案有期徒刑以上之罪，合於累犯規定之要件。
      參酌司法院釋字第775號解釋意旨，於刑法修正前，為避
      免發生罪刑不相當之情形，法院應依該解釋意旨，就個案
      裁量是否加重最低本刑。本院審酌被告所犯前案與本案罪
      質不同，難認行為人有其特別惡性，揆諸大法官解釋意旨
      ，尚無庸依刑法第47條第1項之規定予以加重其刑。
（三）爰審酌：被告不思以正當途徑獲取所需，欠缺對於他人財
      產權及法律秩序之尊重，犯後否認犯行，所為誠屬不該；
      然念其犯罪手段尚屬平和，所參與程度，被害人損失之金
      額非鉅；被告自陳高中畢業，建築業，月收入3萬元，無
      未成年子女，不用扶養父母（見本院易字卷第309頁）等
      一切情狀，量處如主文所示之刑，並諭知易科罰金之折算
      標準。
三、沒收
（一）按供犯罪所用、犯罪預備之物或犯罪所生之物，屬於犯罪
      行為人者，得沒收之；宣告前二條之沒收或追徵，有過苛
      之虞、欠缺刑法上之重要性、犯罪所得價值低微，或為維
      持受宣告人生活條件之必要者，得不宣告或酌減之，刑法
      第38條第2項前段、第38條之2第2項定有明文。本案被告
      與同案被告甲○○行竊所攜開啟德擎公司大門之磁扣，並非
      被告所有，爰不予宣告沒收。
（二）再按犯罪所得，屬於犯罪行為人者，沒收之。但有特別規
      定者，依其規定；前二項之沒收，於全部或一部不能沒收
      或不宜執行沒收時，追徵其價額；犯罪所得已實際合法發
      還被害人者，不予宣告沒收或追徵，刑法第38條之1第1項
      、第3項、第5項分別定有明文。又按共同正犯犯罪所得之
      沒收、追徵，應就各人所分得之數為之。所謂各人「所分
      得」之數，係指各人「對犯罪所得有事實上之處分權限」
      而言。因此，若共同正犯各成員內部間，對於犯罪所得分
      配明確時，應依各人實際所得宣告沒收；若共同正犯對於
      犯罪所得，其個人確無所得或無處分權限，且與其他成員
      亦無事實上之共同處分權限者，自不予諭知沒收；然若共
      同正犯對於犯罪所得享有共同處分權限時，僅因彼此間尚
      未分配或分配狀況未臻具體、明確，參照民法第271條「
      數人負同一債務，而其給付可分者，除法律另有規定或契
      約另有訂定外，應各平均分擔之」，民事訴訟法第85條第
      1項前段「共同訴訟人，按其人數，平均分擔訴訟費用」
      等規定之法理，應平均分擔（最高法院107年度台上字第2
      989號判決參照）。查本件被告與同案被告甲○○行竊犯罪
      所得1,000元未扣案，亦未發還被害人徐玉嬌，依本案卷
      內證據資料，應認被告與同案被告甲○○間就犯罪所得分配
      狀況未臻具體、明確，故參諸前揭說明，即應平均分擔，
      就被告與同案被告甲○○之犯罪所得，認定各為500元，應
      依上開規定宣告沒收，並於全部或一部不能沒收或不宜執
      行沒收時，追徵其價額。
四、據上論斷，應依刑事訴訟法第452條、第299條第1項前段，
    刑法第28條、第320條第1項、第3項、第55條、第41條第1項
    前段、第38條之1第1項前段、第3項，刑法施行法第1條之1
    第1項，判決如主文。
本案經檢察官丙○○聲請以簡易判決處刑，檢察官戊○○到庭執行職
務。
中　　華　　民　　國　　110 　年　　12　　月　　27　　日
                刑事第十八庭  法  官  張美眉
以上正本證明與原本無異。
如不服本判決應於收受送達後20日內向本院提出上訴書狀，並應
敘述具體理由；其未敘述上訴之理由者，應於上訴期間屆滿後20
日內向本院補提理由書（均須按他造當事人之人數附繕本）「切
勿逕送上級法院」。
告訴人或被害人如不服判決，應備理由具狀向檢察官請求上訴，
上訴期間之計算，以檢察官收受判決正本之日起算。
　　　　                      書記官  薛美怡
中　　華　　民　　國　　110 　年　　12　　月　　27　　日
附表
編號 進入時間（民國） 進入德擎公司之被告 備註 1 109年2月19日凌晨1時3分許 甲○○ 丁○○ 2人於同日凌晨1時13分許離開德擎公司 2 109年2月19日凌晨1時23分許 甲○○ 丁○○ 2人於同日凌晨1時26分許離開德擎公司 3 109年2月19日凌晨1時27分許 甲○○ 甲○○於同日凌晨1時28分許離開德擎公司 4 109年2月19日凌晨1時56分許 甲○○ 丁○○ 2人於同日凌晨1時58分許離開德擎公司 
附錄論罪科刑法條
中華民國刑法第320條
意圖為自己或第三人不法之所有，而竊取他人之動產者，為竊盜
罪，處5年以下有期徒刑、拘役或50萬元以下罰金。
意圖為自己或第三人不法之利益，而竊佔他人之不動產者，依前
項之規定處斷。
前二項之未遂犯罰之。